臺灣基隆地方法院刑事判決　
110年度交簡上字第17號
上  訴  人  臺灣基隆地方檢察署檢察官
被      告  黃金珠




上列上訴人因被告過失傷害案件，不服本院基隆簡易庭中華民國
110 年2月4日110年度基交簡字第31號第一審簡易判決（起訴案
號：109年度調偵字第265號），提起上訴，本院管轄之第二審合
議庭判決如下：
    主      文
上訴駁回。
黃金珠緩刑貳年。
    事實及理由
一、本案經本院審理結果，認第一審簡易庭以被告黃金珠所為，
    係犯刑法第284條前段之過失傷害罪，判處被告拘役30日，
    如易科罰金，以新臺幣（下同）1,000元折算1日，核其認事
    用法，均無違誤，量刑亦尚稱妥適，應予維持；另就第一審
    簡易判決引用起訴書犯罪事實部分，除犯罪事實欄一第7至9
    行「適有行人黃美玉，亦沿基隆市七堵區百三街往實踐路方
    向行走至基隆市○○區○○街00號前時」，補充為「適有行人黃
    美玉，正沿基隆市七堵區百三街往實踐路方向，行走至劃設
    有分向限制線之百三街63號前路段時，亦疏未注意行人應在
    劃設之人行道行走，在未劃設人行道之道路，應靠邊行走之
    規定，而於車道中行走、未走騎樓人行道，致未注意後方來
    車」；證據部分補充記載「被告於110年10月22日、11月23
    日本院第二審準備程序及審理時之自白」，及「告訴人於11
    0年11月23日本院第二審審理時之陳述」外，餘均引用第一
    審簡易判決記載之事實、證據、理由及應適用之法條（詳如
    附件）。
二、檢察官上訴意旨略以：按刑之量定，固為實體法上賦予法院
    得為自由裁量之事項，但此項職權之行使，仍應受比例原則
    、平等原則、罪刑相當原則之支配，審酌刑法第57條所列各
    款事由及一切情狀為之，使輕重得宜，罰當其罪，以符合法
    律授權之目的，此即所謂自由裁量權之內部界限（最高法院
    96年度台上字第2357號、97年度台上字第6874號判決參照）
    ；被告之駕駛過失，導致告訴人受到左足挫傷之傷害，使告
    訴人因此腳部之疾患，迄今一年多仍無法正常行走、亦無法
    工作，而被告自車禍發生迄至提起上訴時止，仍未賠償告訴
    人，犯後態度非屬良好，原審量刑應有加重餘地，為此依告
    訴人之請求，提起上訴，請撤銷原判決，更為適法之判決等
    語。
三、經查：本件過失傷害之事實，業據被告於警詢、檢察官偵訊
    、本院第一審準備程序、本院第二審準備程序及合議庭審理
    時均自白，並據證人即告訴人黃美玉於警詢、偵訊時證述無
    誤，且有基隆市警察局道路交通事故現場圖、道路交通事故
    調查報告表㈠、㈡、道路交通事故談話紀錄表、道路交通事故
    當事人酒精測定紀錄表、道路交通事故肇事人自首情形紀錄
    表、現場照片及汐止國泰醫院診斷證明書等資料附卷可證，
    被告之自白核與事實相符，堪以採信；本件事證明確，自應
    依法論科。
四、核被告所為，係犯刑法第284條前段之過失傷害人罪。又量
    刑之輕重，係事實審法院得依職權自由裁量之事項，茍已斟
    酌刑法第57條各款所列情狀，除有逾越該罪法定刑或法定要
    件，或未能符合法規範體系及目的，或未遵守一般經驗及論
    理法則，或顯然逾越裁量，或濫用裁量等違法情事之外，自
    不得任意指摘其量刑違法（最高法院75年台上字第7033號、
    72年台上字第6696號、72年台上字第3647號判例、99年度台
    上字第189 號判決意旨參照）；而刑罰之量定雖屬法院自由
    裁量之職權行使，但仍應審酌刑法第57條所列各款事由及一
    切情狀，為酌量輕重之標準，並非漫無限制，在同一犯罪事
    實與情節，如別無其他加重或減輕之原因，下級法院量定之
    刑，亦無過重或失輕之不當情形，則上級法院對於下級法院
    之職權行使，原則上應予尊重，此觀之最高法院85年度台上
    字第2446號判決意旨闡釋甚明。是本件原審依其職權，審酌
　　被告駕駛之過失情形、被告係屬自首等情，量處被告拘役30
    日，並諭知如易科罰金，以新台幣1,000元折算1日，其認事
    用法並無違誤；兼以本件車禍事故之發生，告訴人（被害人
    ）亦同有過失，而為「肇事次因」（過失程度、比例少於被
    告），此雙方過失程度亦為量刑因素之一，是原審量刑尚稱
    妥適，應予維持。上訴人之上訴為無理由，應予駁回。
五、按緩刑之宣告，本質上無異恩赦，雖具消滅刑罰權效果，惟
    立法意旨乃在藉由刑之執行猶豫，給予被告自新之機會，以
    避免短期自由刑之流弊，是否宣告緩刑，屬實體法上賦予法
    院得為自由裁量之事項，自應就行為人是否適具緩刑情狀，
    於裁判時本於一般法律原則綜合裁量（最高法院91年度台上
    字第5295號判決意旨參照）。查被告黃金珠無任何犯罪之前
    科紀錄，素行良好，此有臺灣高等法院被告前案紀錄表在卷
    可按；又本案被告自警詢、檢察官偵訊、本院第一審準備程
    序、本院第二審準備程序及合議庭審理時均始終坦承犯行，
    並未推諉卸責，犯後態度良好；且本件車禍之損害賠償部分
    ，被告於原審判決後，已與告訴人成立和解，並已全額履行
    完畢，此有被告110年10月22日準備程序及11月23日審判筆
    錄陳述，並據告訴人證實屬實（見告訴人110年11月23日審
    判筆錄第3頁）。是告訴人主張被告分文未賠償，而請求檢
    察官上訴之事由，已不復存在。本院認本件被告係過失初犯
    ，且犯後態度良好，復已與告訴人達成和解並賠償告訴人，
    經此偵、審教訓，當知所警惕，信無再犯之虞，因認對其宣
    告之刑以暫不執行為適當，爰依刑法第74條第1項第1款之規
    定，併均予宣告緩刑2年，以勵自新。
據上論斷，應依刑事訴訟法第455 條之1第1項、第3項、第368條
、第373條，刑法第74條第1項第1款，判決如主文。
本案經檢察官王如玉到庭執行職務。
中　　華　　民　　國　　110 　年　　12　　月　　7 　　日
                  刑事第四庭審判長法  官  齊  潔
                                  法  官  周霙蘭
                                  法  官  李辛茹
以上正本證明與原本無異。
本件判決不得上訴。
中　　華　　民　　國　　110 　年　　12　　月　　7 　　日
                                  書記官  陳彥端
附件
臺灣基隆地方法院刑事簡易判決
110年度基交簡字第31號
聲　請　人　臺灣基隆地方檢察署檢察官
被　　　告　黃金珠　女　
上列被告因過失傷害案件，經檢察官提起公訴（109年度調偵字
第265號），被告自白犯罪，本院認為宜以簡易判決處刑，乃裁
定改依簡易判決處刑程序判決如下：
    主      文
黃金珠犯過失傷害罪，處拘役參拾日，如易科罰金，以新臺幣壹
仟元折算壹日。
    事實及理由
一、本件除補充「被告黃金珠於本院110年1月27日準備程序時之
    自白」為證據外，餘犯罪事實、證據及應適用之法條，均引
    用如附件起訴書之記載。
二、爰審酌被告前無任何犯罪科刑處罰紀錄，有臺灣高等法院被
    告前案紀錄表附卷可查，素行尚佳，其駕車疏未遵守交通規
    則，致被害人黃美玉受有身體傷害，行為已有不該，復迄未
    與被害人或其親屬達成和解，惟被告犯罪後已坦承犯行，犯
    後態度尚非惡劣，另參酌其智識程度、生活狀況、被害人所
    受傷勢、被害人就本件事故之發生亦與有過失等一切情狀，
    量處如主文所示之刑，並諭知易科罰金之折算標準，以示懲
    儆。
三、依刑事訴訟法第449條第2項、第454條第2項，刑法第284條
    前段、第62條前段、第41條第1項前段，刑法施行法第1條之
    1第1項，逕以簡易判決處刑如主文。
四、如不服本判決，得自收受送達之翌日起20日內向本院提出上
    訴狀，上訴於本院第二審合議庭（須附繕本）。
五、本案經檢察官呂秉炎提起公訴。
中　　華　　民　　國　　110 　年　　2 　　月　　4 　　日
                  基隆簡易庭  法  官  劉桂金
以上正本證明與原本無異。
如不服本判決，應於判決送達後20日內，向本院提出上訴書狀，
敘述上訴理由，上訴於本院合議庭，並按他造當事人之人數附具
繕本。　　　　　　　　　
中　　華　　民　　國　　110 　年　　2 　　月　　4 　　日
                              書記官  陳胤竹
附錄本案論罪科刑法條：
中華民國刑法第284條
因過失傷害人者，處1年以下有期徒刑、拘役或10萬元以下罰金
；致重傷者，處3年以下有期徒刑、拘役或30萬元以下罰金。
【附件】
臺灣基隆地方檢察署檢察官起訴書
                                    109年度調偵字第265號
　　被　　　告　黃金珠　女　
上列被告因過失傷害案件，業經偵查終結，認應提起公訴，茲將
犯罪事實及證據並所犯法條分敘如下：
　　　　犯罪事實
一、黃金珠於民國108年12月25日18時45分許，駕駛車牌號碼000
    0-00號自用小客車，沿基隆市七堵區百三街往實踐路方向行
    駛，本應注意車輛行駛時，駕駛人應注意車前狀況，隨時採
    取必要之安全措施，而當時天候晴、夜間有照明，路面狀況
    為乾燥、無缺陷、無障礙物之柏油路面、視距良好，並無不
    能注意之情狀，竟疏未注意上情，於行經基隆市○○區○○街00
    號前時，未隨時採取必要之安全措施，適有行人黃美玉，亦
    沿基隆市七堵區百三街往實踐路方向行走至基隆市○○區○○街
    00號前時，遭黃金珠所駕駛上揭車輛之右前輪壓過腳部，致
    黃美玉受有左側足挫傷之傷害。而黃金珠於肇事後，犯罪行
    為被發覺前，經警到場處理，當場承認為肇事人，自首犯罪
    而接受裁判。
二、案經黃美玉訴由基隆市警察局第三分局報告偵辦。
　　　　證據並所犯法條
一、證據清單及待證事實：
編號 證　據　清　單　　 待　證　事　實　　　 一 被告黃金珠於警詢及偵訊時之供述。 被告黃金珠承認於上開時、地，駕駛車牌號碼0000-00號自用小客車，在基隆市○○區○○街00號前，該車之右前輪壓過告訴人黃美玉之腳部等節。 二 告訴人黃美玉警詢及於偵訊時具結後之證述、汐止國泰綜合醫院診斷證明書1紙。  證明告訴人於108年12月25日18時45分許，沿基隆市七堵區百三街往實踐路方向行走至基隆市○○區○○街00號前時，遭黃金珠所駕駛上揭車輛之右前輪壓過腳部生交通事故，因而受有左側足挫傷之傷害等事實。 三 1.道路交通事故現場圖、道路交通事故調查報告表（一）、（二）各1份及交通事故照片9張。 2.交通部公路總局臺北區監理所109年8月10日北監基宜鑑字第1090192685號函及函附鑑定意見書各1份、交通部公路總局109年11月25日路覆字第1090131865號函及函附覆議意見書各1份。 1.證明車禍發生經過之事實。 2.證明被告夜間駕駛自小客車，行經畫有分向限制線路段，未注意車前狀況，並隨時採取必要之安全措施，致生事故，是本件交通事故被告具有過失，致告訴人受有前開傷害之事實。 
二、按汽車駕駛人應注意車前狀況，並隨時採取必要之安全措施
    ，道路交通安全規則第94條第3項分別定有明文。而本件依
    附卷之道路交通事故調查報告表（一）所載，車禍發生當時
    天候晴、夜間有照明，路面狀況為乾燥、無缺陷、無障礙物
    之柏油路面、視距良好等客觀情形，足見被告黃金珠肇事當
    時應無不能注意之情事，渠竟疏未注意，於駕車行經上址時
    ，未注意車前狀況，並隨時採取必要之安全措施，致所駕車
    輛之右前輪壓過告訴人黃美玉之腳部，告訴人因而受有前開
    傷害，則被告之過失行為與告訴人之傷害結果，自具有相當
    因果關係。且本件車禍經交通部公路總局基宜區車輛行車事
    故鑑定會鑑定，及交通部公路總局車輛行車事故鑑定覆議會
    覆議後，均同此認定，有鑑定意見書及覆議意見書各1份在
    卷可佐。綜上所述，被告犯嫌應堪認定。
三、核被告黃金珠所為，係犯刑法第284條前段之過失傷害罪嫌
    。被告於肇事後，犯罪行為被發覺前，於處理人員前往現場
    處理時在場，並當場承認為肇事人，自首犯罪而接受裁判，
    此有道路交通事故肇事人自首情形紀錄表附卷可稽，請參酌
    刑法第62條自首規定，得予以減輕其刑。
四、依刑事訴訟法第251條第1項提起公訴。
　　此　致
臺灣基隆地方法院
中　　華　　民　　國　 109　　年　　12　　月　　2 　　日
　　　　　　　　　　　　　　　檢　察　官　呂秉炎
本件正本證明與原本無異
中　　華　　民　　國　 109　　年　　12　　月　　25　　日
　　　　　　　　　　　　　　　書  記  官　蕭舜文　
附錄本案所犯法條
中華民國刑法第284條前段
因過失傷害人者，處 1 年以下有期徒刑、拘役或 10 萬元以下
罰金。